【裁判字號】    98,消債抗,144
【裁判日期】    980608
【裁判案由】    更生事件之抗告
【裁判全文】
臺灣臺南地方法院民事裁定           98年度消債抗字第144號
抗  告  人  甲○○
代  理  人  杜婉寧律師
上列抗告人因聲請更生事件，對於民國98年4月7日本院97年度消
債更字第1279號裁定提起抗告，本院裁定如下：
    主  文
原裁定廢棄。
抗告人甲○○自民國九十八年六月八日十七時起開始更生程序，
並命司法事務官進行本件更生程序。
    理  由
一、抗告人於原審聲請意旨略以：抗告人每月收入約新台幣（下
    同）28,000元，抗告人配偶每月收入約25,718元，抗告人夫
    妻每月收入共53,718元，然抗告人家庭每月所需花費之基本
    開銷為37,255元，再加上抗告人每月應支付最大債權銀行之
    協商款17,467元，每月共需支出54,722元，抗告人實已入不
    敷出，無法維持最低基本生活，有不能清償債務之情事，而
    抗告人之無擔保或無優先權之債務總額未逾1,200萬元，復
    未經法院裁定開始清算程序或宣告破產，惟因不可歸責於己
    之事由，致履行顯有重大困難，為此，依消費者債務清理條
    例提出本件更生之聲請等語。
二、原裁定意旨略以：抗告人之配偶陳淑慧於96年度平均月收入
    固僅為25,718元，然據抗告人提出陳淑慧於彰化銀行中華路
    分行存摺內頁交易紀錄有關「薪資」入帳顯示，陳淑慧於97
    年1月至97年12月「實際」收入總額為381,744元，每月平均
    所得31,812元，因抗告人係於97年11月始毀諾，是審酌抗告
    人是否有可歸責之事由，自應以97年度之償債能力為準。是
    以，縱如抗告人所述，伊與配偶每月須支出一家4口之生活
    費達37,255元屬實，然以抗告人及其配偶於「97年度」每月
    平均所得共計59,812元，扣除37,255元生活支出外，尚餘22
    ,557 元，應足支付協商款17,467元，況最大債權銀行萬泰
    銀行嗣後亦有提出變更債務協商還款方案月付金10,000元，
    抗告人猶不履行債務，尚難謂有不可歸責於己之事由。
三、抗告意旨略以：抗告人於98年4月15日遭雇主以營業不佳，
    員工過多，為減少人事支出為由資遣。因此抗告人收入發生
    變化，原審認定抗告人收入為28,000元，已與實情不符，抗
    告人實有不能清償之情事，為此依法提起抗告，請求廢棄原
    裁定等語。
四、經查：
（一）按債務人不能清償債務或有不能清償之虞，且無擔保或無
      優先權之債務總額未逾1,200萬元者，於法院裁定開始清
      算程序或宣告破產前，得向法院聲請更生。法院開始更生
      程序之裁定，應載明其年、月、日、時，並即時發生效力
      ，消費者債務清理條例第3條、第42條第1項、第45條第1
      項定有明文。
（二）抗告人主張其於98年4月15日遭雇主以營業不佳，員工過
      多，為減少人事支出為由資遣，抗告人收入發生變化，原
      審認定抗告人收入為28,000元，已與實情不符等語。經查
      ，本院為查證抗告人是確已遭雇主資遣，除電詢抗告人之
      最大債權銀行萬泰銀行外，並函詢抗告人原任職之台南縣
      永康市「永和豆漿大王」，萬泰銀行於98年5月5日回覆本
      院表示：「本行因人力問題，不克前往現場，以電話查詢
      後，據抗告人任職單位員工表示，因景氣不佳，抗告人已
      被辭退」，台南縣永康市永和豆漿大王（負責人：李玉鈴
      ）於98年5月15日函覆：「抗告人97年5月時每月底薪24,0
      00元，全勤2,000元、工作獎金2,000元，合計28,000元。
      因經濟不景氣需減少人事費用，於是請抗告人於98年4月
      中旬暫時離職。」，有本院審查單及台南縣永康市永和豆
      漿大王陳報狀各1份在卷足憑，抗告人主張其已於98年4月
      15日遭資遣，堪予採信。
（三）抗告人主張其目前並無收入，負債總額為1,229,485元，
      均為無擔保或無優先權之債務，名下並無任何財產。抗告
      人曾於消費者債務清理條例施行前，與各債權銀行就無擔
      保債務成立協商，約定每月償還17,467元。抗告人僅係一
      般消費者，並未從事營業之事實，業據提出債權人清冊、
      財產及收入狀況說明書、戶籍謄本、全國財產稅總歸戶財
      產查詢清單、綜稅所得資料查詢單、財團法人金融聯合徵
      信中心當事人查詢個人資料（信用報告）、非志願離職證
      明書為證，堪認抗告人確已達不能清償債務或有不能清償
      之虞之程度。
（四）按債務人對於金融機構因消費借貸、自用住宅借款、信用
      卡或現金卡契約而負債務，在聲請更生或清算前，應提出
      債權人清冊，以書面向最大債權金融機構請求協商債務清
      償方案，並表明共同協商之意旨。債務人與金融機構協商
      成立者，不得聲請更生或清算。但因不可歸責於己之事由
      ，致履行顯有重大困難者，不在此限，消費者債務清理條
      例第151條第1、5項定有明文。抗告人雖曾於消費者債務
      清理條例施行前，與各債權銀行就無擔保債務成立協商，
      約定每月償還17,467元。然抗告人目前並無收入，無法支
      付其之前與各債權銀行就無擔保債務成立協商所約定每月
      應償還之17,467元。因此抗告人主張其係因上開不可歸責
      於己之事由，致履行與債權銀行成立之協議顯有重大困難
      ，堪予採信。
五、綜上所述，抗告人僅係一般消費者，並未從事營業，其已達
    不能清償債務或有不能清償之虞之程度，其中無擔保或無優
    先權之債務，在1,200萬元以下，之前雖與各債權銀行達成
    協議，但因不可歸責於己之事由，致履行上開協議顯有重大
    困難，且未經法院裁定開始清算程序或宣告破產，又查無消
    費者債務清理條例第6條第3項、第8條或第46條各款所定駁
    回更生聲請之事由存在，則抗告人聲請更生，應屬有據。原
    裁定駁回抗告人更生之聲請，尚有未洽，抗告意旨指摘原裁
    定不當，求予廢棄，為有理由，應由本院將原裁定廢棄，並
    裁定抗告人甲○○自98年6月8日17時起開始更生程序。又按
    法院裁定開始更生或清算程序後，得命司法事務官進行更生
    或清算程序，必要時得選任律師、會計師或其他適當之自然
    人或法人一人為監督人或管理人，消費者債務清理條例第16
    條第1項定有明文。本件抗告人聲請更生既經准許，爰並依
    上開規定裁定命司法事務官進行本件更生程序。
六、據上論結，本件抗告為有理由，依消費者債務清理條例第15
    條，民事訴訟法第492條、第78條，裁定如主文。
中    華    民    國    98    年    6     月     8    日
                  民事第一庭    審判長法  官  楊清安
                                      法  官  孫玉文
                                      法  官  蘇正賢
以上正本係照原本作成
本件不得再抗告
本裁定已於98年6月8日17時公告。
中    華    民    國    98    年    6     月     8    日
                                      書記官  陳美萍


司法院資訊處製作；財團法人民間司法改革基金會備份。
